臺灣臺中地方法院刑事判決　95年度訴字第3600號
公　訴　人　臺灣臺中地方法院檢察署檢察官
被　　　告　戊○○
輔　佐　人
即被告之母　丁○○
指定辯護人　本院公設辯護人　庚○○
上列被告因準強盜案件，經檢察官提起公訴（95年度偵字第2507
3號），本院判決如下：
    主    文
戊○○竊盜，處拘役拾日，如易科罰金，以新臺幣壹仟元折算
壹日，減為拘役拾伍日，如易科罰金，以新臺幣壹仟元折算壹日
。緩刑貳年。
    犯罪事實
一、戊○○基於意圖為自己不法所有之犯意，於民國九十五年十
    月二十二日十七時四十分許（起訴書誤為十七時五十分許）
    ，在臺中縣霧峰鄉○○路九七五號「屈臣氏賣場」，徒手竊
    取價值新臺幣（下同）五百二十九元之「露得清牌細白修護
    面膜」（起訴書誤為「清細白修護面膜」）一盒、價值二百
    四十九元之「HEME牌角質美容液」一瓶、價值五百五十元之
    「BOOTS牌身體潤膚乳試用瓶」一瓶得手，正欲離去之際，
    因觸動門口條碼感應防盜警鈴，為店員丙○○（起訴書誤為
    林再箴）、乙○○發現，並通知店長顏慈儀、營業主任己○○前來處理，戊○○見狀旋將上開竊得之物丟入上開店址門
    口地上之購物籃內。嗣經警據報前往處理加以查獲。
二、案經臺中縣警察局霧峰分局報告臺灣臺中地方法院檢察署檢
    察官偵查起訴。
    理    由
一、按被告以外之人於審判外之陳述，雖不符刑事訴訟法第一百
    五十九條之一至第一百五十九條之四之規定，而經當事人於
    審判程序同意作為證據，法院審酌該言詞陳述或書面陳述作
    成時之情況，認為適當者，亦得為證據。當事人、代理人或
    辯護人於法院調查證據時，知有第一百五十九條第一項不得
    為證據之情形，而未於言詞辯論終結前聲明異議者，視為有
    前項之同意。刑事訴訟法第一百五十九條之五定有明文。查
    被告戊○○及指定辯護人即本院公設辯護人庚○○於本院審
    理時對於本案偵查卷內之人證、書證，均同意有證據能力，
    得採為本案之證據，有本院審判筆錄在卷可考，另經本院審
    酌卷內各該人員陳述時之情狀，均查無被違法取供或非出於
    自由意志之情形，相關書證亦查無違法取證或造假虛捏之情
    事，以之作為本案之證據，皆屬適當，依前揭規定，本案所
    有卷內之人證、書證均得為本案之證據，合先敘明。
二、上揭犯罪事實，業據被告戊○○於本院審理時坦承不諱，核
    與證人丙○○、乙○○於警詢及本院審理時，證人己○○於
    警詢時，證人顏慈儀於本院審理時分別證述之情節相符，並
    有臺中縣警察局霧峰分局搜索扣押筆錄暨扣押物品目錄表、
    贓物認領保管單、刑案現場測繪圖、照片附卷可稽。據上，
    足徵被告之自白，確與事實相符，堪予採信。從而，本件事
    證明確，被告上開犯行，洵堪認定。
三、論罪科刑：
（一）按刑法第三百二十九條之規定旨在以刑罰之手段，保障人
      民之身體自由、人身安全及財產權，免受他人非法之侵害
      ，以實現憲法第八條、第二十二條及第十五條規定之意旨
      。立法者就竊盜或搶奪而當場施以強暴、脅迫者，僅列舉
      防護贓物、脫免逮捕或湮滅罪證三種經常導致強暴、脅迫
      行為之具體事由，係選擇對身體自由與人身安全較為危險
      之情形，視為與強盜行為相同，而予以重罰。經該規定擬
      制為強盜罪之強暴、脅迫構成要件行為，乃指達於使人難
      以抗拒之程度者而言，是與強盜罪同其法定刑，尚未違背
      罪刑相當原則，與憲法第二十三條比例原則之意旨並無不
      符。大法官會議釋字第六三０號解釋可資參照。查本件被
      告於上開竊行被發現後，固曾因與證人己○○拉扯，致使
      證人己○○受有右手虎口抓傷擦傷之傷害（傷害部分未據
      告訴），此業據證人己○○於警詢時指訴歷歷，並有驗傷
      診斷書在卷可憑，但被告始終供稱：與證人己○○拉扯是
      為搶回自己的機車鑰匙等語，核與證人己○○於警詢時係
      證稱：「．．．另一位同事把她（按指被告）的鑰匙拔下
      ，當下該名女子以為機車鑰匙在我手上就過來一直拉我的
      手叫我還她鑰匙，我當時跟她講鑰匙不在我的身上，可是
      她還是一直抓我的手，致使我的手發生挫傷及撕裂傷」等
      語相符，則被告與證人己○○之拉扯動作，目的是否係為
      脫免逮捕，已非無疑。另依證人丙○○、乙○○、己○○
      、辛○○之證述，可知證人丙○○聽聞店門口之條碼感應
      防盜警鈴響起後，即示意證人乙○○至被告所在處查看，
      並通知證人辛○○前來處理，復以廣播方式呼叫證人己○○一同處理，可知店家在現場人力支援上，顯優於被告；
      且證人己○○係七十三年次之青年，身高一百七十餘公分
      ，具一般年輕人之健康體格，業據證人顏慈儀結證明確，
      本件被告則係身形瘦弱之女子，則在體力上，證人己○○
      亦明顯勝過被告。再參以被告當時並未持有任何器械、工
      具可供抵抗，其與證人己○○之拉扯強度，應認尚未達於
      使人難以抗拒之程度，應屬無疑。則依上開大法官會議解
      釋意旨，被告之拉扯行為，與刑法第三百二十九條之強暴
      、脅迫構成要件，並不該當。是核被告所為，係犯刑法第
      三百二十條第一項之普通竊盜罪。起訴書認被告係犯刑法
      第三百二十九條之準強盜罪，尚有未洽，惟其基本事實同
      一，本院自應予審理，並變更其起訴法條。
（二）又被告雖供稱：有精神疾病等語，並提出財團法人臺灣省
      私立臺中仁愛之家附設靜和醫院（下稱靜和醫院）之診斷
      證明書以資為憑，且經本院函請靜和醫院就被告行為時之
      精神狀況為鑑定結果，該醫院認：「九、結論：．．．徐
      員（按指被告）精神科診斷應為安非他命（及吸入劑）誘
      發之精神病。．．．根據徐員之精神病史、犯案內容、犯
      案動機、及精神醫學之眼光來看，徐員之犯行當時，當有
      精神症狀並且因當天亦服用抗焦慮劑而導致精神恍惚、注
      意力不集中，亦即恍神狀態，而後被警鈴聲驚醒而恢復清
      醒，因而可至警局作筆錄，因此犯行當時已達精神耗弱之
      程度。惟徐員有可能明知吸膠會導致神智不清仍續吸膠而
      自行引發神智不清犯案，仍需負刑事責任」等情，有該醫
      院九十六年六月五日中仁靜醫字第二六三號函附之精神鑑
      定報告附卷可稽。但查，被告於警詢及偵查中雖均矢口否
      認有竊取財物，於警詢時更辯稱：伊因服用感冒藥精神不
      好等語，但於本院審理時，又否認在案發前有服用任何藥
      物，復未能提出任何證據證明自己有用藥或吸膠之事實，
      則被告於行竊前是否有因用藥或吸膠以致影響精神情狀，
      已非無疑。況且，被告對於其確有於上揭時、地拿取店內
      「露得清牌細白修護面膜」一盒、「HEME牌角質美容液」
      一瓶、「BOOTS牌身體潤膚乳試用瓶」一瓶，均未付款等
      節，始終均能為詳細清楚之供述，前開鑑定報告亦認「九
      、結論：．．．由案發當天在警局之筆錄內容來看，徐員
      （按指被告）可正確回憶，陳述表達亦貼切、合乎人、時
      、地，具邏輯性，足可顯示徐員在案發當時並未呈現精神
      病性混亂狀態，因為在此狀態下徐員理應無法知道或回億
      自己當時之行為。」，更徵被告於行竊時之辨識能力，並
      無不能辨識或顯著減低之情形。據上，本院綜合各情，認
      被告並無刑法第十九條第一項不罰或同條第二項得減輕其
      刑之規定之適用。
（三）爰審酌被告近十年來未曾因犯罪經判處刑罰，素行非惡，
      有臺灣高等法院被告前案紀錄表可按，其因貪圖私利，竊
      取財物，犯罪之動機、目的固然可議，但手段平和，竊得
      之財物價微，且已當場返還店家，所得利益及致生損害均
      不大，再考之被告之智識、生活情狀，暨犯後已能坦認犯
      行，並賠償店家損失，有本院調解筆錄可佐，態度良好等
      一切情狀，量處如主文所示之刑，並諭知易科罰金之折算
      標準。又被告上開犯罪時間，係於九十六年四月二十四日
      以前，合於中華民國九十六年罪犯減刑條例第二條第一項
      規定之基準日之前，所宣告之刑又未逾有期徒刑一年六月
      ，不在該條例第三條第一項第十五款所定排除減刑之列，
      應依該條例第二第一項第三款之規定，減其刑期二分之一
      ，並依該條例第九條規定，併諭知易科罰金之折算標準。
      末查，被告前於八十三年間雖曾因違反肅清煙毒條例案件
      ，經法院判處有期徒刑三年二月確定，復於八十四年間因
      竊盜罪，經法院判處有期徒刑四月確定，接續執行後，於
      八十七年五月二十三日縮刑期滿執行完畢，但五年以內未
      曾因故意犯罪受有期徒刑以上刑之宣告，有前開前科紀錄
      資料可憑，被告已坦承犯行，且深具悔意，除所竊財物當
      場歸還店家外，復賠償店家一萬三千元之損害，有本院調
      解筆錄存卷可查，其經此教訓，當知警惕而無再犯之虞，
      本院綜核各情，所宣告之刑，認以暫不執行為適當，併予
      宣告緩刑二年，以啟自新。
據上論斷，應依刑事訴訟法第二百九十九條第一項前段、第三百
條，刑法第三百二十條第一項、第四十一條第一項前段、第七十
四條第一項第二款，刑法施行法第一條之一，中華民國九十六年
罪犯減刑條例第二條第一項第三款、第七條、第九條，判決如主
文。
本案經檢察官甲○○到庭執行職務
中　　華　　民　　國　　96　　年　　8 　　月　　31　　日
            刑事第十一庭  審判長法　官　王世華
                                法　官　林慶郎
                                法　官　莊嘉蕙
以上正本證明與原本無異。
如不服本判決，應於送達後十日內向本院提出上訴狀（須附繕本
），上訴於臺灣高等法院臺中分院。
                                書記官　魏愛玲
中　　華　　民　　國　　96　　年　　8 　　月　　31　　日
附錄論罪科刑法條
中華民國刑法第320條第1項
意圖為自己或第三人不法之所有，而竊取他人之動產者，為竊盜
罪，處五年以下有期徒刑、拘役或五百元以下罰金。
